# Software

Für die Übung ist es hilfreich, eine Reihe von R-Paketen zu installieren.

## mirt, eRm

[mirt](https://cran.r-project.org/web/packages/mirt/mirt.pdf) und [eRm](https://cran.r-project.org/web/packages/eRm/index.html) sind R-Pakete, mit denen Sie IRT-Modelle schätzen können.

```{r, eval = FALSE}
install.packages("mirt")
install.packages("eRm")
```

## lavaan

[lavaan](https://lavaan.ugent.be/) ist ein R-Paket, mit dem Sie Strukturgleichungsmodelle in R schätzen können. Eine Spezialfall von Strukturgleichungsmodellen sind konfirmatorische Faktoranalysen (CFA), mit denen wir uns im späteren Teil der Übung beschäftigen werden.

```{r, eval = FALSE}
install.packages("lavaan")
```

## teachIRT

[teachIRT](https://github.com/jkillisch/teachIRT) ist ein R-Paket, das wir speziell für die Übung M.B.2 geschrieben haben. Mit teachIRT können Sie viele Aufgaben im IRT-Abschnitt selbst überprüfen und sich selbst neue Aufgaben stellen. Da das Paket auf GitHub gehostet ist, benötigen Sie zur Installation auch das Paket devtools.

```{r, eval = FALSE}
install.packages("devtools")
devtools::install_github("jkillisch/teachIRT")
```